---
Author: Gustavo Venturi
Date: 13 de Dezembro de 2019
Title: Qualidade do Ar em Pequim
output:
  html_document:
    df_print: paged
  pdf_document: default
---
#**Qualidade do Ar em Pequim**


######Data: 13 de Dezembro de 2019
######Autor: Gustavo Venturi
######e-mail: gustavo_venturi@hotmail.com
#####**Descrição**


Esta é uma análise dos dados sobre a qualidade do ar da cidade de Pequim na China, coletados no período de Março de 2013 a Fevereiro de 2017.  
Os dados se baseiam em 6 variáveis de qualidade do ar e 6 variáveis meteorológicas.  
O data set está disponível em: https://archive.ics.uci.edu/ml/datasets/Beijing+Multi-Site+Air-Quality+Data


 
##**Sobre a análise dos dados**


Com base nos dados disponíveis, será analisado o poluente **PM 2.5** o qual trata-se de material particulado suspenso no ar com tamanho menor ou igual a 2.5 μm.  
Altas concentrações de PM 2.5, podem causar danos severos ao sistema respiratório.  
Segundo a OMS (Organização Mundial de Saúde), os limites toleráveis destas partículas são:  
» Média anual: 10 μg/m³  
» Média 24 horas: 25 μg/m³


######*Fonte: https://apps.who.int/iris/bitstream/handle/10665/69477/WHO_SDE_PHE_OEH_06.02_eng.pdf;jsessionid=4BA80EAA77F8DD1CC0C6798EADBF1C8F?sequence=1*

##**Tratamento do Arquivo**


O arquivo foi baixado em formato `.zip`, então foi utilizado o pacote `zip` para descompactar os arquivos.
Para organizar os dados foram utilizadas as bibliotecas `readr`e `plyr`.  
``` {r, echo = F, message=F}
##------------------------------------------------##
##            TRATAMENTO DO ARQUIVO               ##
##------------------------------------------------##


#install.packages("zip") #pacote para descompactar e compactar arquivos .zip
#library(zip)

#getwd() #verifica qual é a pasta de trabalho atual
#setwd("C:\\Users\\gusta\\OneDrive\\Documentos\\RStudio\\UP_Pos_RScript\\AIR_QUALITY") #seta a pasta de trabalho desejada
#getwd() # verifica a pasta de trabalho.

dados = unzip("C:\\Users\\gusta\\OneDrive\\Documentos\\RStudio\\UP_Pos_RScript\\AIR_QUALITY\\PRSA2017_Data_20130301-20170228.zip") #descompacta os dados na pasta informada.

#pacotes abaixo para ler e organizar os arquivos descompactados
#install.packages("plyr")
#install.packages("readr")
library(plyr)
library(readr)

diretorio = "PRSA_Data_20130301-20170228" # nome da pasta que estão os arquivos CSV
dados = list.files(path=diretorio, pattern="*.csv", full.names=TRUE) #lista os arquivos que possuem extensão .CSV na pasta.
#dados

tabelas = ldply(dados, read_csv) #faz a leitura dos dados das tabelas - todos os dados são agrupados pelo nome da primeira linha do csv.
#tabelas
#tabelas["data"] = as.date(c(paste(tabelas$year,'-',tabelas$month,'-',tabelas$day))) #concatena ano, mes, dia em uma coluna
tabelas = data.frame(tabelas) #transforma a tabela em um data frame
head(tabelas)
```


###**Evolução Anual da PM 2.5** 

O parâmetro que a OMS define como limite máximo é 10 μg/m³.

```{r, echo = F, message=F, warning=FALSE}
#install.packages("ggplot2")
library(ggplot2)
#Plota um gráfico boxplot agrupado pelos anos
ggplot(tabelas, 
       aes(x = tabelas$year, y = tabelas$PM2.5, group = tabelas$year)) + 
       geom_boxplot(show.legend = FALSE)+
       xlab("ANOS")+
       ylab("VOLUME PM 2.5 (μg/m³)")

```


O gráfico acima mostra que no ano de 2017 houve um aumento na variação das partículas(maior a altura do boxplot), porém a maior média (linha central no boxplot) está no ano de 2014, e no ano de 2016 possui mais valores discrepantes.


##**Sazonalidade Diária**

Neste indicador a OMS informa que o valor máximo deveria ser 25 μg/m³.   

```{r, echo = F, message=F, warning=FALSE}
library(ggplot2)
ggplot(tabelas, 
       aes(x = tabelas$hour, y = tabelas$PM2.5, group = tabelas$hour)) + 
       geom_boxplot(show.legend = FALSE)+
       xlab("HORÁRIO")+
       ylab("VOLUME PM 2.5 (μg/m³)")

```
  
  
Analisando a sazonalidade de horário, mostra que os maiores volumes de dispersão de populuentes ocorrem a noite.
No boxplot demonstra que o menor volume e menos discrepante ocorre as 8 horas da manhã e na mediana o horário com menos poluente PM 2.5 é 17 horas.  




##**PM 2.5 por Estação**

Verificando a concentração de PM 2.5 por estação, constata-se que a estação de Dingling e Chengping possuem menor concentração, estas estações estão localizadas no subúrbio ao norte de Pequim, em uma área distante do centro da cidade.  



O gráfico abaixo indica a média de PM 2.5 por horário, confirmando que as regiões de Chengping e Dingling, possuem níveis menores do poluente e também possuem um padrão diferente da média, sendo os maiores níveis nos horários comerciais. 

```{r, echo = F, message=F, warning=FALSE}

#MEDIANA POR HORÁRIO
mediana_horario = aggregate(tabelas$PM2.5, list(tabelas$hour),FUN = median, na.rm = TRUE, na.action = NULL)
#MEDIA POR HORARIO
media_horario = aggregate(tabelas$PM2.5, list(hora = tabelas$hour,estacao = tabelas$station),FUN = mean, na.rm = TRUE, na.action = NULL)
#DESVIO POR HORARIO
desvio_horario = aggregate(tabelas$PM2.5, list(tabelas$hour),FUN = sd, na.rm = TRUE)
#VARIANCIA POR HORARIO
var_horario = aggregate(tabelas$PM2.5, list(tabelas$hour),FUN = var, na.rm = TRUE)

library(RColorBrewer)
numRegister <- 300 ## Number of colors.
mycolors <- colorRampPalette(brewer.pal(n = 300,"Set2"))(numRegister)

gr = ggplot(media_horario, aes(media_horario$hora, media_horario$x)) +
  geom_line(show.legend = F) +
  geom_point(show.legend = F, size = 1.5)  +
  xlab("HORÁRIO")+
  ylab("MÉDIA PM 2.5")

gr + facet_grid(media_horario$estacao ~ ., scales = "free", space = "free_x") +
   theme(axis.text.y.left = element_text(size = 5) ,strip.text.y = element_text(angle = 0))

```

##**Heatmap**


Verifica-se que no heatmap o local com menor incidência de poluentes é **Dingling**, e com maior incidência é **Nongzhanguan**.


```{r, echo = F, message=F, warning=FALSE}


agg_station = aggregate(tabelas,by = list(station = tabelas$station),FUN = mean, na.rm = TRUE, na.action = NULL)

df_agg = data.frame(agg_station, row.names = agg_station$station)

cols.dont.want <- c("station", "No", "year", "month", "day", "hour", "wd", "station.1") # remover colunas irrelevantes para heatmap

df_agg <- df_agg[, ! names(df_agg) %in% cols.dont.want, drop = F]

df_agg = data.matrix(df_agg, sort(df_agg$PM2.5))


heatmap(df_agg, scale = "column", col = heat.colors(256, rev = T), Rowv = T, Colv = NA, xlab = "Média")

```


Analisando a mediana, percebe-se que a incidência de chuvas é baixa em todas as estações meteorológicas e verificando os níveis de poluentes há uma distinção entre os locais mais poluídos dos menos poluídos.

```{r, echo = F, message=F, warning=FALSE}
agg_station_median = aggregate(tabelas,by = list(station = tabelas$station),FUN = median, na.rm = TRUE, na.action = TRUE)

df_agg_median = data.frame(agg_station_median, row.names = agg_station_median$station)

cols.dont.want <- c("station", "No", "year", "month", "day", "hour", "wd", "station.1") # remover colunas irrelevantes para heatmap

df_agg_median <- df_agg_median[, ! names(df_agg_median) %in% cols.dont.want, drop = F]

df_agg_median = data.matrix(df_agg_median, sort(df_agg_median$PM2.5))


heatmap(df_agg_median, scale = "column", col = heat.colors(256, rev = T), Rowv = T, Colv = NA, xlab = "Mediana")

```

A análise da variância e o desvio padrão indicam o quanto as medições variaram no período, ou seja, mostra a estabilidade da qualidade do ar. Fazendo um paralelo com as análises anteriores, percebe-se que os locais mais poluídos possuem maior instabilidade.

```{r, echo = F, message=F, warning=FALSE}


agg_station_var = aggregate(tabelas,by = list(station = tabelas$station),FUN = var, na.rm = TRUE)

df_agg_var = data.frame(agg_station_var, row.names = agg_station_var$station)

cols.dont.want <- c("station", "No", "year", "month", "day", "hour", "wd", "station.1") # remover colunas irrelevantes para heatmap

df_agg_var <- df_agg_var[, ! names(df_agg_var) %in% cols.dont.want, drop = F]

df_agg_var = data.matrix(df_agg_var, sort(df_agg_var$PM2.5))


heatmap(df_agg_var, scale = "column", col = heat.colors(256, rev = T), Rowv = T, Colv = NA, xlab = "Variância")

```

```{r, echo = F, message=F, warning=FALSE}

agg_station_sd = aggregate(tabelas,by = list(station = tabelas$station),FUN = sd, na.rm = TRUE)

df_agg_sd = data.frame(agg_station_sd, row.names = agg_station_sd$station)

cols.dont.want <- c("station", "No", "year", "month", "day", "hour", "wd", "station.1") # remover colunas irrelevantes para heatmap

df_agg_sd <- df_agg_sd[, ! names(df_agg_sd) %in% cols.dont.want, drop = F]

df_agg_sd = data.matrix(df_agg_sd, sort(df_agg_sd$PM2.5))


heatmap(df_agg_sd, scale = "column", col = heat.colors(256, rev = T), Rowv = T, Colv = NA, xlab = "Desvio Padrão")
```





##Análise de Regressão



Abaixo segue os gráficos de correlação entre PM2.5 e elementos meteorológicos.
A avaliação é feita pelo **teste t**, no qual se o seu produto **p** resultar em um valor inferior a 0.05, a correlação é válida, caso contrário é recomendável rejeitar a hipótese.  


###**PM2.5 e Temperatura**


Verifica-se que essa correlação é forte, mostrando que quanto menor é a temperatura, maior é a concentração de PM2.5.  

```{r, echo = F, message=F, warning=FALSE}

#tab_hm = ldply(dados, read_csv)

#tab_clean = tabelas[,6:15] +
#  na.action(na.omit())


agg_1 = aggregate(tabelas$PM2.5, list(tabelas$TEMP),FUN = mean, na.rm = TRUE, na.action = NULL)

reg1 = lm(agg_1$Group.1 ~ agg_1$x) 
#reg

shapiro.test(rstudent(reg1))

plot(rstudent(reg1) ~ fitted(reg1), pch = 0.9, main = "TEMP") +
abline(reg1, lty = 1)

```


###**PM2.5 e Chuva**

Neste teste vemos que quanto menor é a quantidade de chuva, maior é o acumulo de PM2.5.  
```{r, echo = F, message=F, warning=FALSE}
agg_2 = aggregate(tabelas$PM2.5, list(tabelas$RAIN),FUN = mean, na.rm = TRUE, na.action = NULL)

reg2 = lm(agg_2$Group.1 ~ agg_2$x) 
#reg

shapiro.test(rstudent(reg2))

plot(rstudent(reg2) ~ fitted(reg2), pch = 0.9, main = "RAIN") +
abline(reg2, lty = 1)

```
###**PM2.5 e Dew Point** *(Ponto de orvalho)*


Neste teste verifica-se que há uma sazonalidade, mostrando que conforme a temperatura de Dew Point sofre variações, também altera a concentração de PM2.5 em uma correlação polinomial.

```{r, echo = F, message=F, warning=FALSE}

agg_3 = aggregate(tabelas$PM2.5, list(tabelas$DEWP),FUN = mean, na.rm = TRUE, na.action = NULL)

reg3 = lm(agg_3$Group.1 ~ agg_3$x) 
#reg

shapiro.test(rstudent(reg3))

plot(rstudent(reg3) ~ fitted(reg3), pch = 0.9, main = "DEWP") +
abline(reg3, lty = 1)
```

###**PM2.5 e Velocidade do Vento**


A velocidade do vento influencia na dispersão das particulas PM2.5, sendo maior é a velocidade do vento, maior é a dispersão.
```{r, echo = F, message=F, warning=FALSE}
agg_4 = aggregate(tabelas$PM2.5, list(tabelas$WSPM),FUN = mean, na.rm = TRUE, na.action = NULL)

reg4 = lm(agg_4$Group.1 ~ agg_4$x) 
#reg

shapiro.test(rstudent(reg4))

plot(rstudent(reg4) ~ fitted(reg4), pch = 0.9, main = "WSPM") +
abline(reg4, lty = 1)

```

###**Correlação Multivariada**

Nesta analise foram comparados os demais poluentes com o PM2.5.  

Todos os poluentes tem correlação válida.  

```{r, echo = F, message=F, warning=FALSE}
tab_clean = tabelas[,6:15]
modelo = lm(tab_clean$PM2.5 ~ tab_clean$PM10 + tab_clean$SO2 + tab_clean$CO + tab_clean$NO2 + tab_clean$O3, data = tab_clean)
summary(modelo)
plot(modelo)
```

###**Forecasting de PM2.5**


Realizando a previsão de PM2.5 para os próximos 24 meses (último valor presente: Dezembro/2017).
Apresentado duas previsões, com e sem sazonalidade (gamma), com taxa de confiança de 80%.
Verifica-se que no gráfico com sazonalidade a previsão varia até 200 ug/m³ e sem sazonalidade a previsão linear é de aumento.

```{r, echo = F, message=F, warning=FALSE}

#Concatenar ano e mes

tabelas$Date <- with(tabelas, sprintf("%d-%02d", tabelas$year, tabelas$month))
#head(tabelas)

#agregação pela média e por periodo de mes e ano
agg_anomes_media = aggregate(tabelas$PM2.5,by = list(periodo = tabelas$Date),FUN = mean, na.rm = TRUE)

serie = ts(agg_anomes_media$x, start = c(2013,1), end = c(2017,12), frequency = 12)

holt_gama = HoltWinters(serie, gamma = T)
#plot(holt)
#plot(fitted(holt))

pred = predict(holt_gama, 24, prediction.interval = T, level = 0.8)
plot(holt_gama,pred, main = "Previsão com Sazonalidade - Holt Winters 24 períodos", xlab = "Período", ylab = "Volume médio de PM 2.5 (μg/m³)")


holt = HoltWinters(serie, gamma = F)
#plot(holt)
#plot(fitted(holt))

pred = predict(holt, 24, prediction.interval = T, level = 0.8)
plot(holt,pred, main = "Previsão sem Sazonalidade - Holt Winters 24 períodos",  xlab = "Período", ylab = "Volume médio de PM 2.5 (μg/m³)")

```



